【裁判字號】    88,訴,1421
【裁判日期】    890510
【裁判案由】    藥事法
【裁判全文】
臺灣板橋地方法院刑事判決                        八十八年度訴字第一四二一號
    公  訴  人  臺灣板橋地方法院檢察署檢察官
    被      告  乙○○
    選任辯護人  吳謹斌
右列被告因違反藥事法案件，經檢察官提起公訴（八十八年度偵字第一一０七九號）
，本院判決如左：
    主  文
乙○○無罪。
    理  由
一、公訴意旨略以：乙○○係位於臺北縣中和市○○街一五三號二樓聖生產所之負責
    人，與不知情之郭淑雯在上址共同經營惠民藥局，其明知不得販賣禁藥，竟基於
    概括犯意，於民國八十八年二月間，明知丙○○自大陸地區攜帶進入之「榮昌肛
    泰」藥片，係未經核准擅自輸入之禁藥，竟意圖販賣而購入；又於八十八年三月
    底，明知其向「甲○○」購買之鎮定劑藥品係含有「FLUNITRAZEPAM 」成分（俗
    稱FM2 ）之管制藥品且係未經核准輸入之禁藥，竟連續販售予丁○○等不特定之
    人，嗣八十八年四月二十八日九時許，經臺北縣中和市衛生所人員會同警方，在
    上開藥局內查獲，並扣得「榮昌肛泰」藥片一盒及含有「FLUNITRAZEPAM 」成分
    樂安眠藥錠二千零六顆（起訴誤載為一千七百零六顆），因認被告乙○○涉有違
    反藥事法第八十三條第一項明知為禁藥而販賣罪嫌云云。
二、訊據被告乙○○堅詞否認其有何違反藥事法犯行，辯稱：「榮昌肛泰」藥片係丙○○知伊患有痔瘡舊疾，贈送伊十盒，伊試用一盒認效果不佳，要請楊女取回，
    尚未取回即為查獲，該藥盒貼有惠民藥局辨識條，係表示贈送之意；另含有「FU
    UNITRAZEPAM」成分之「樂安眠錠」（俗稱FM2）藥錠，係一邱姓客人於八十八年
    四月五日前後，託伊代找「愈利眠」藥錠，適商請前來收取貨款之甲○○尋找該
    藥，甲○○尋得類似之藥品「樂安眠錠」二盒又十顆（計二千零十顆），連同該
    藥品目錄交伊，甲○○交付時並未告知該「樂安眠錠」係含有「FLUNITRAZEPAM
    」成分之藥品，嗣因該藥品非邱姓客人所需，旋通知甲○○取回，是時伊因頭痛
    服用一顆，三顆遺失，剩下二千零六顆，甲○○未及取回即為查獲，至丁○○向
    伊所購之藥品係「安納百鎮」頭痛藥品，而非含有「FLUNITRAZEPAM」成分之「
    樂安眠錠」等語。
三、按犯罪事實應依證據認定之，無證據不得推定其犯罪事實；不能證明被告犯罪者
    ，應諭知無罪之判決，刑事訴訟法第一百五十四條、第三百零一條第一項分別定
    有明文。再刑事訴訟法第一百五十六條第二項規定，被告雖經自白，仍應調查其
    他必要之證據，以察其是否與事實相符，其立法目的乃欲以補強證據擔保自白之
    真實性，亦即以補強證據之存在，藉之限制自白在證據上之價值。而所謂補強證
    據，則指除該自白本身外，其他足資以證明自白之犯罪事實確具有相當程度真實
    性之證據而言，雖其所補強者，非以事實之全部為必要，但亦須因補強證據與自
    白之相互利用，而足使犯罪事實獲得確信者，始足當之。又事實審法院對於證據
    之取捨，依法雖有自由判斷之權，然積極證據不足證明犯罪事實時，被告之抗辯
    或反證縱屬虛偽，仍不能以此資為積極證據應予採信之理由（最高法院七十四年
    度臺覆字第十號、三十年度上字第四八二號、第一八三一號判例參照）。本件公
    訴人認被告涉有違反上述藥事法第八十三條第一項之罪嫌，無非以上開「榮昌肛
    泰」藥片藥盒上貼有惠民藥局之貨物辨識條，且丙○○係交付十盒，僅查扣一盒
    ，足認該藥片係供販賣之物，另俗稱「FM2 」之藥品係丁○○向被告購得，經丁○○指證綦詳，而扣案之藥品「樂安眠錠」（俗稱FM2）二千零六顆，確含有「
    FLUNITRAZEPAM 」成分，並有法務部調查局之檢驗通知書及行政院衛生署函等資
    為被告論罪之依據。
四、經查：
（一）按禁藥者，係指藥品經中央衛生主管機關明令公告禁止製造、調劑、輸入、輸
      出、販賣或陳列之毒害藥品及未經核准擅自輸入之藥品稱之，但旅客或隨交通
      工具服務人員攜帶自用藥品進口者，不在此限，藥事法第二十二條定有明文。
      本件扣案之「榮昌肛泰」藥片，雖係丙○○自大陸地品攜帶自用之藥品，除其
      自用部分外，嗣交付被告乙○○十盒，仍不失其禁藥之性質，另扣案含有「FL
      UNITRAZEPAM」成分之「樂安眠錠」（俗稱FM2）藥品二千零六顆，經法務部調
      查局鑑驗屬實，有該局八十八年五月二十七（88）陸字第88037282號檢驗通知
      書附卷可按，此種藥物並經行政院衛生署於七十五年八月六日公告列入加強管
      制之藥品，須經該署核發藥品許可證且須逐批申請該署同意始得輸入，有行政
      院衛生署八十八年七月二十一日衛署藥字第八八０四六０九五號函在卷足憑，
      上開扣案之「樂安眠錠」藥錠並未有行政院衛生署核發之許可證號碼，足認係
      屬禁藥無疑，此部分之事實固堪信實。
（二）又藥事法第八十三條第一項（修正前為藥物藥商管理法第七十三條第一項）之
      販賣禁藥罪之成立，係以明知為禁藥而有販賣行為為犯罪構成要件，所謂販與
      賣，二者不必兼備，有一於此，犯罪即屬成立（最高法院八十年度臺上字第二
      ０九二號、八十二年臺上字第四七八四號判決參照）。本件前開扣案之「榮昌
      肛泰」藥片，被告乙○○固於臺北縣衛生局查獲時及偵查中確曾自白：該藥片
      係陳瑞媛所寄放，共寄放十盒，先行試用，試用好才賣等語（見一二０六八號
      偵查卷第三頁、第十九頁），嗣於本院調查時改稱：該藥片係楊淑媛知伊患有
      痔瘡舊疾，贈送伊十盒，伊試用一盒認效果不佳，要請楊女取回，未及取回即
      為查獲等語（見本院八十九年三月二十二日訊問筆錄、八十九年四月二十六日
      審判筆錄），上述自白之真實性已具瑕疵，即證人丙○○亦迭於偵查中及本院
      調查時分別證稱：「那是我自己用的，陳說她也有這種毛病，所以我給了她幾
      盒用..... 我是自己直接由機場帶進來了二十盒..... 我只是帶進來自己使用
      」（見同上偵查卷第二十五頁背面）、「我從大陸帶二十盒回來，給她十盒，
      因過年時我去她家，談及她也有痔瘡，我告訴她在大陸瀋陽肛腸醫院把痔瘡醫
      好，同時帶回二十盒，所以送她使用..... 我是送她，不是賣她」（見本院八
      十八年九月八日訊問筆錄）等語，核與被告上揭所辯相符，且被告確痔瘡有疾
      病，有中山綜合醫院之診斷證明書可稽，其受贈該藥片自己服用，尚堪採信。
      又上述「榮昌肛泰」藥片雖僅扣得一盒，惟被告於本院庭訊時當庭提出與扣案
      相符業已撕去惠民藥局貨物辨識條之該藥品八盒附卷，經本院勘驗屬實，有勘
      驗筆錄可按，益徵被告上開係丙○○贈伊十盒，伊試用一盒，尚餘九盒等辯詞
      ，尚非子虛，其非意圖營利而販入，已亟灼然。
（三）次按在犯罪意思決定後，著手實行犯罪前，所為準備行為，謂之預備行為，而
      預備行為與未遂犯之區別，以已否著手於犯罪之實行為標準，所謂著手，係指
      犯人對於犯罪構成事實開始實行之謂，若僅著手構成要件行為以前之準備行動
      ，係屬預備行為，除法條有處罰預備犯之明文，應予處罰外，不能遽以未遂犯
      論擬，最高法院著有三十年上字第六八四號判例足資參照。本件上述「榮昌肛
      泰」藥品係於惠民藥局餐廳貯藏室櫃內所扣，而非於藥局陳列架上所搜得，有
      臺北縣衛生局調查紀錄表附卷可稽，已難認被告係意圖販賣而陳列，且上開藥
      片盒貼有惠民藥局貨物識別條僅止於置於餐廳櫃內之行為，縱認係屬預備階段
      ，其未開始著手於販賣行為，觀諸上述藥事法第八十三條第一項復無處罰預備
      犯之規定，則被告上開預備階段之行為，尚未構成犯罪，況被告自丙○○受贈
      該藥品服用，以治療其痔瘡疾病，有如前述，既非受寄，亦難認係寄藏行為，
      併堪認定。
（四）再上述含有「FLUNITRAZEPAM」成分（俗稱FM2）之樂安眠藥錠，其來源質之隔
      別訊問之證人甲○○證稱：「（問：被告有無向你訂藥？）答：未曾向我訂購
      藥物..... 在八十八年三月底，我到被告經營惠民藥局收取貨款，他請我找「
      愈利眠」的藥，我請朋友找的結果，在臺中找到「樂安眠」，我認為是相類似
      ，於四月初交給她，數量是二盒，一盒是一千顆，外附十顆，所以是二千零十
      顆，乙○○說問是否是客人所要，才通知我，後來在四月初通知我說不是這個
      藥，於四月初通知我領回。」、「（問；為何沒去領？）答：因為在臺中沒空
      上來。」、「（問：你送過去的是何藥？）樂安眠。」、「（問：是否此藥？
      ）是，目錄是我找到臺中某藥房，在交付樂安眠時同時交給我該目錄，我再將
      樂安眠及目錄交給乙○○。」（見卷附本院八十九年三月十三日訊問筆錄）等
      語，核與被告上揭所辯悉相符合，雖被告於警訊及偵查曾供稱：係向甲○○以
      新臺幣一萬四千元購得二千顆並附贈十顆試用，是準備買來要轉賣，但還沒有
      賣等語（見一一０七九號卷第五頁、第二十二頁背面），惟是項自白之真實性
      如何？其於證據上之價值確具瑕疵，且被告於警訊時並供稱：甲○○告訴我那
      是醫生開的處分藥，屬於鎮定劑等語（見同上偵查卷第五頁背面），參之證人
      甲○○於本院調查時繼證稱：伊亦不知樂安眠係禁樂等語（同上本院訊問筆錄
      ），堪認被告係託甲○○代找「愈利眠」，而自甲○○交付者係「樂安眠」藥
      品，其受交付時主觀上並無「樂安眠」藥品係禁藥之認識。
（五）另公訴意旨以自丁○○扣得類似俗稱「FM2 」藥錠，並經證人丁○○於警訊時
      指證係向被告購得云云，但查，丁○○所持有之該藥錠，經本院委請行政院衛
      生署藥物食品檢驗局檢驗結果，確呈「FLUNITRAZE PAM」陽性反應，有該局八
      十八年十月二十七日藥檢壹字第八八一六六七三號函所附檢驗成績書一紙在卷
      可稽，該藥品固屬禁藥。然經本院當庭勘驗結果，自被告乙○○扣得之二千零
      六顆「樂安眠」藥錠，其包裝係鋁箔包裝，藥品呈顆粒狀，其上有「615」號
      字標，反觀丁○○所持有經扣案之前開藥錠並無鋁箔包裝，且係白色微雙凸圓
      形錠，其一面有十字形凹線。上開二藥品明顯不同，製有勘驗筆錄可按，復有
      上述行政院衛生署藥物食品檢驗局檢驗成績書存卷可佐，是自丁○○處扣得之
      上開藥錠，非購自被告乙○○即本件所扣案者，灼然甚明。證人丁○○前揭指
      述，或係歷時甚久記憶模糊所致，尚難以此證述，援為被告不利之認定。
五、綜情以觀，尚乏明確之積極證據足證被告乙○○涉有前揭罪嫌，公訴人所舉之證
    據不適於被告犯罪事實之認定，此外，復查無其他證據足認被告確有違反藥事法
    第八十三條第一項之犯行，既不能證明被告犯罪，揆諸前開判例意旨及說明，自
    應為無罪之諭知，以昭公允。
據上論斷，應依刑事訴訟法第三百零一條第一項，判決如主文。
本案經檢察官陳伯厚到庭執行職務
中      華      民      國      八十九    年    五      月    三十一    日
                                  臺灣板橋地方法院刑事第六庭
                                          法  官  彭  松  江
右正本證明與原本無異。
如不服本判決，應於判決送達後十日內，向本院提出上訴狀。
                                          書記官  陳  福  記
中      華      民      國      八十九    年    五      月    三十一    日


司法院資訊處製作；財團法人民間司法改革基金會備份。
